臺灣高等法院民事裁定　　　　　　　　　96年度抗字第1063號
抗　告　人　財團法人北部台灣基督長老教會
法定代理人　乙○○
抗　告　人　甲○○
上列抗告人間請求遷讓房屋等事件，兩造對於中華民國96年6月
1日臺灣士林地方法院94年度訴字第1147號裁定，各自提起抗告
，本院裁定如下：
    主  文
兩造抗告均駁回。
抗告費用由抗告人各自負擔。
    理  由
一、按訴訟標的之價額，由法院核定；核定訴訟標的之價額以起
    訴時之交易價額為準，無交易價額者以原告就訴訟標的所有
    之利益為準。計算上訴利益，準用關於計算訴訟標的價額之
    規定。 民事訴訟法第77條之1第1項、第2項、第466條第4項
    分別定有明文。
二、抗告人財團法人北部台灣基督長老教會（下稱北部台灣長老
    教會）抗告意旨略以：本件經原審94年度訴字第1147號判決
    命抗告人即相對人甲○○應自坐落台北市○○區○○段4 小
    段603地號土地上如該判決附圖所示斜線部分之建物 （門牌
    為台北市北投區○○○路○段77號，面積434.74平方公尺）
    及上揭地號之其餘空地 （面積144點26平方公尺，下稱系爭
    房地）遷出，並將系爭房地返還伊，甲○○不服提出第二審
    上訴，依民事訴訟法第77條之1第2項前段之規定，本件訴訟
    標的價額應以起訴時之交易價額為準，而系爭房地經原審核
    定為新台幣（下同）7837萬5177元，原裁定竟未以之為準，
    而將本件訴訟標的價額另核定為1989萬8966元，顯與民事訴
    訟法第77條之1第2項前段之規定不符，求予廢棄原裁定云云
    。
三、抗告人甲○○抗告意旨略以：本件抗告人即相對人北部台灣
    基督長老教會請求遷讓台北市北投區○○○路○段77號 房屋
    部分（下稱系爭建物），依實務見解係依房屋之價額為準，
    然系爭房建物宗教用服務性質，原審核定系爭建物之價值依
    據為何頗堪置疑；且伊只佔用其中之一間小房間 （不到4坪
    ），更不應以全部房屋現值之37萬1500元計算。又北部台灣
    長老教會其訴之聲明並無對空地之交還，原審亦未予闡明，
    北部台灣長老教會對空地之交還部分係未曾主張且不明確，
    故本件只有要求伊遷讓之部分上訴，應只以房屋之價額為計
　　算標準，且應以伊佔有之部分為準，原裁定於法不合，求予
　　廢棄原裁定云云。
四、經查：本件原審94年度訴字第1147號遷讓房屋等事件，原審
    判命抗告人即原審被告甲○○應自坐落台北市○○區○○段
    4小段603地號土地上如該判決附圖所示斜線部分之建物（門
    牌為台北市北投區○○○路○段77號， 面積434.74平方公尺
    ）及上揭地號之其餘空地 （面積144點26平方公尺）遷出，
    並將建物及空地返還抗告人即原審原告北部台灣基督長老教
    會，另駁回北部台灣基督長老教會其餘之訴，有原審94年度
    訴字第1147號判決附卷可稽（見本院96年度重上字第347 號
    卷第3至12頁）。 嗣抗告人即上訴人甲○○就其上開敗訴部
    分全部提起上訴，亦有甲○○所具民事聲明上訴狀可證（見
    同上卷第13頁），揆諸首揭規定，甲○○就此上訴部分之請
    求若獲勝訴判決，所可能獲得之上訴利益即應為系爭房屋及
    空地之使用價值（房屋直接占用之基地不計徵裁判費），甲
    ○○辯稱應以伊佔有之部分為準、北部台灣基督長老教會抗
    辯本件訴訟標的價額應以起訴時之交易價額為準云云，均容
    有誤會，而系爭房地於起訴時並無交易價額可資參酌，自應
　　以甲○○就訴訟標的所有之利益為準。查系爭空地面積為14
　　4.26平方公尺，上開土地於民國94年10月13日時之公告現值
　　為每平方公尺13萬5363元，有上開土地複丈成果圖及土地登
　　記謄本可稽 （見原審94年度訴字第1147號卷1第6頁、第219
    頁）， 又系爭台北市北投區○○○路○段77號房屋其房屋現
    值為37萬1500元，亦有台北市稅捐稽徵處北投分處96年5月2
    4日北市稽北投乙字第09630808800號函在卷可稽（見同上卷
    2第122頁），甲○○抗辯原審核定建物之價值依據為何頗堪
    置疑云云，不足憑採。綜上，是本件抗告人即上訴人甲○○
    之上訴利益即訴訟標的價額應為1989萬8966元（計算式：「
    144.26×135363」＋371500＝1989萬8966元，元以下四捨五
    入），原法院據此核定應徵第二審裁判費28萬680元， 並裁
    定命甲○○限期補繳，洵無不合，抗告人北部台灣基督長老
    教會、甲○○抗告意旨仍執前詞，指摘原裁定不當，求予廢
    棄，均無理由，應予駁回。
五、據上論結，本件兩造抗告均無理由，爰裁定如主文。
中　　華　　民　　國　　96　　年　　7 　　月　　12　　日
                  民事第七庭
                        審判長法  官  鄭三源
                              法  官  王聖惠
                              法  官  周美月
正本係照原本作成。
本裁定除以適用法規顯有錯誤為理由，並經本院許可外，不得再
抗告。如提起再抗告，應於收受後10日內委任律師為訴訟代理人
向本院提出再抗告狀。並繳納再抗告費新台幣１千元。
中　　華　　民　　國　　96　　年　　7 　　月　　13　　日
　　　　　　　　　　　　　　　書記官  李華安
